【裁判字號】    95,台上,3815
【裁判日期】    950713
【裁判案由】    違反毒品危害防制條例
【裁判全文】
最高法院刑事判決            九十五年度台上字第三八一五號
    上  訴  人  甲○○○○ ○.
                      護照號碼.
                      CA 9.
                      （現在押於台灣台北看守所）
上列上訴人因違反毒品危害防制條例案件，不服台灣高等法院中
華民國九十五年五月四日第二審判決（九十五年度上訴字第六七
八號，起訴案號：台灣桃園地方法院檢察署九十四年度偵字第七
一○八號），提起上訴，本院判決如下：
    主  文
上訴駁回。
    理  由
按刑事訴訟法第三百七十七條規定，上訴於第三審法院，非以判
決違背法令為理由，不得為之。是提起第三審上訴，應以原判決
違背法令為理由，係屬法定要件。如果上訴理由狀並未依據卷內
訴訟資料，具體指摘原判決不適用何種法則或如何適用不當，或
所指摘原判決違法情事，顯與法律規定得為第三審上訴理由之違
法情形，不相適合時，均應認其上訴為違背法律上之程式，予以
駁回。本件上訴人甲○○○○ ○○○○○ ○○○○○ 上訴意旨略稱：上訴人運
輸第一級毒品海洛因入境台灣，係因受魏瑞理（TONY WEI）等人
利用而誤觸法網，衡酌其犯情尚非無可憫恕，原判決量刑實嫌過
重；此外，上訴人確係主觀上受魏瑞理欺瞞而誤以為所攜帶運送
之物品乃Ｋ他命（Ketamine），並不知悉是第一級毒品海洛因，
上訴人只是犧牲品，希望給予同情及減刑云云。
惟查，原判決依憑上訴人之部分自白、證人李宗霽、曾麗玲、魏
瑞珣於第一審之證言、旅客入出境紀錄查詢報表、台北關稅局扣
押貨物運輸工具收據、機票及護照影本、現場照片、上開供私運
海洛因所用夾藏毒品之膠帶一包、內褲一條、扣案之白色粉末經
送法務部調查局鑑驗結果，均含第一級毒品海洛因成分之法務部
調查局民國九十四年五月三十日調科壹字第○八○○○九三六五
號鑑驗通知書一紙、向東立旅行社購買機票之請款單、代購機票
之資料、航空公司存根聯影本、刷卡購買機票之存根聯、美商花
旗銀行跨行匯款申請書、匯款資料、證券交割帳戶存摺影本、入
出境紀錄查詢結果等證據，資以認定上訴人有原判決事實欄所記
載關於共同運輸第一級毒品之事實，因而撤銷第一審之科刑判決
，改判依想像競合犯從一重仍論處上訴人共同運輸第一級毒品罪
刑之判決，已詳述其所憑之證據及理由。對於上訴人否認有上開
共同運輸第一級毒品之犯行，辯稱：不知道所攜帶的東西是第一
級毒品海洛因，以為是Ketamine云云，經綜合調查證據之結果，
認不可採，已在判決內詳予指駁，並說明其理由。原判決所為論
述，核與卷證資料相符，從形式上觀察，並無違背法令之情形。
按認事採證、證據之取捨及證據證明力之判斷，俱屬事實審法院
之職權，苟無違背證據法則，自不能指為違法。原判決對於上訴
人有本件共同運輸第一級毒品之犯行，已說明其依憑之證據及理
由，對於上訴人之辯解，認不可採，亦在判決內詳述其不予採納
之理由，並無上訴意旨所指違背法令之情形。原判決且說明：（
一）上訴人先於檢察官偵查中供稱所攜帶的東西是古柯鹼，嗣於
檢察官起訴將上訴人移送第一審羈押訊問時，則改稱所攜帶之東
西是麻醉劑的物品，至第一審審判時則又辯稱是Ketamine。查上
訴人若係依魏瑞理所告知而認知其受指示攜帶入境者係Ketamine
，且依所告知運輸Ketamine只判四、五年而已，則上訴人於偵查
中即可供述其運輸入境的東西是Ketamine，何以遲至第一審審理
時始改稱攜帶的東西是Ketamine？是上訴人所辯以為攜帶之物為
Ketamine云云，自難憑採。（二）又我國桃園中正國際機場要求
各航空公司於旅客來台時填寫入境相關資料，均會要求告知不可
攜帶違禁物品或替陌生人攜帶可疑物品等事項，且於機場內各處
標語、電視、廣播及各航空公司班機上服務人員均有以各種語言
、圖示宣導旅客不可攜帶毒品、違禁物品入台或替陌生人攜帶可
疑物品入台，為眾所皆知之事，並有財政部關稅局九十四年八月
八日北普稽字第○九四一○一七○三六號函檢送張貼「攜帶毒品
入境，得科處死刑或無期徒刑」中、英文告示之相片，上訴人於
第一審及原審審判時均自承，在飛機上有聽到廣播，最重可判處
死刑等語，上訴人復於第一審自承曾經在美國時施用過海洛因、
古柯鹼及大麻，是與魏瑞理一同施用海洛因等語。是上訴人就其
所夾帶運輸之物為價值高昂之海洛因毒品，應有所認識，其空言
諉為不知，委難採信。又上訴人復供述知道在亞洲多處攜帶毒品
會判死刑，僅因魏瑞理幫伊很多忙，所以伊就相信攜帶的東西，
如被查獲只會判四、五年等語，然何以與上訴人自泰國曼谷一起
搭機返台之魏瑞理表弟蔡景麟身上未夾藏上訴人所述之Ketamine
，上訴人顯然為運輸毒品集團之工具而已，蔡景麟則擔任在旁監
視毒品流向之人，此益足以證明上訴人對其所攜帶之東西為毒品
海洛因有所認識。（三）依據上訴人所述運輸過程，其係於九十
四年四月五日自美國搭機至台灣，然後居住在李宗霽之住處，於
同年四月八日搭乘中華航空公司CI647 班機前往泰國曼谷，於同
年四月十二日早上在飯店房間由蔡景麟以棕色及黑色膠帶將該批
海洛因分別黏貼於二肢大腿內側及內褲中，外罩衣物掩藏之方式
夾藏，與蔡景麟一同自泰國曼谷搭乘中華航空公司編號CI694 號
班機，至台北後將毒品交付予蔡景麟，衡諸運輸過程大費周章、
神秘十足，已足啟人疑竇。況且，上開以棕色及黑色膠帶將該批
海洛因分別貼於二肢大腿內側及內褲中，外罩衣物掩藏之方式早
為國際間慣用之運毒伎倆，上訴人自承為國中中輟生，仍為一般
智識程度之人，並有多次搭乘飛機經驗，理當知悉其所夾帶之物
為價值高昂之毒品海洛因，其空言諉為不知，自難憑採。（四）
上訴人供稱此次若運輸成功之代價為美金二千元，連同上訴人自
美國搭機往返台北及台北往返曼谷之機票、食宿費用，總計魏瑞
理等人要求上訴人攜帶「物品」來台所投資之費用至少高達新台
幣數十萬元，則上訴人對於其攜帶來台之「物品」價值至少數倍
於此當有所認識，衡諸該價值已非一般違禁物堪可比擬。綜上所
述，上訴人所辯不知其所運送之物品為海洛因毒品一節，顯無足
採等語甚詳，亦核無所指違背法令之情形存在。又量刑輕重係屬
事實審法院得依職權自由裁量之事項，茍已斟酌刑法第五十七條
各款所列情狀而未逾法定刑度，即不得遽指為違法。查原審於判
決理由中敘明上訴人運輸毒品海洛因入境台灣，係為賺取美金二
千元之代價，並償還魏瑞理之前三次帶上訴人至大陸地區旅遊之
人情，而上訴人受犯罪集團成員的利誘鋌而走險，運輸毒品犯行
係屬初犯，且系爭毒品並未外流，所造成的危害尚屬輕微，所獲
取之利益並非鉅額，犯後供出運輸毒品之所有細節，以及其他所
有共犯，衡酌其犯情，尚非無可憫恕之處，認如量以最低法定本
刑（無期徒刑），實猶嫌過重，爰依刑法第五十九條之規定酌量
減輕其刑（見原判決第七頁），並敘明審酌上訴人為圖獲取美金
二千元之代價，為販毒集團運輸毒品入境台灣，運輸海洛因重量
多寡，如流入市面，將有害於我國人民身體健康及社會治安危害
，及其犯後態度等一切情狀，始量處上開之刑（見原判決第八頁
），顯已斟酌刑法第五十七條各款所列情狀而未逾法定刑度，自
不得遽指為違法。再者，原判決且敘明海洛因係毒品危害防制條
例第二條第二項第一款規定之第一級毒品，且係行政院依懲治走
私條例公告之「管制物品項目及其數額」甲項第四款所列之管制
進出口物品，上訴人自泰國私運海洛因入境台灣，係犯毒品危害
防制條例第四條第一項之運輸第一級毒品罪及懲治走私條例第二
條第一項之私運管制物品進口罪。上訴人持有第一級毒品之低度
行為，為運輸之高度行為所吸收，不另論罪。上訴人一運輸海洛
因行為同時觸犯前開二罪，為想像競合犯，依刑法第五十五條規
定，應從一重論以毒品危害防制條例第四條第一項之運輸第一級
毒品罪。又上訴人為美國籍之外國人，受本件有期徒刑以上刑之
宣告，原審依刑法第九十五條之規定，諭知上訴人應於刑之執行
完畢或赦免後，予以驅逐出境，亦於法無違。上訴意旨所指各節
，或為單純事實之爭執；或不影響全部犯罪事實之認定而可認於
原判決之主旨有影響；或原審已加審酌、論斷，屬原審得本於職
權裁量之事項，已於判決內詳述其認事採證及證據取捨、判斷之
理由，為其職權之適法行使，並無違背證據法則之情形；或事證
已臻明確並無再為調查必要之裁量事項，亦無上訴意旨所指違背
法令之情形；上訴人徒憑己意任意指摘原判決違背法令，核與法
律規定得為第三審上訴理由之違法情形，均不相適合，應認其上
訴違背法律上之程式，予以駁回。
據上論結，應依刑事訴訟法第三百九十五條前段，判決如主文。
中    華    民    國  九十五  年    七    月   十三   日
                      最高法院刑事第五庭
                          審判長法官  莊  登  照
                                法官  洪  明  輝
                                法官  黃  一  鑫
                                法官  林  秀  夫
                                法官  徐  昌  錦
      本件正本證明與原本無異
                                      書  記  官
中    華    民    國  九十五  年    七    月  二十一  日
                                                      Ｅ


司法院資訊處製作；財團法人民間司法改革基金會備份。
